臺灣基隆地方法院基隆簡易庭民事判決
111年度基簡字第120號
原      告  林美花  

訴訟代理人  江支添  
            江鑑清  
被      告  許瀚隆  



上列當事人間請求損害賠償事件，原告就本院110年度交易字第 
84號過失傷害案件提起刑事附帶民事訴訟，經本院刑事庭以110
年度交附民字第114號裁定移送而來，本院於民國111年8月2日言
詞辯論終結，判決如下：
    主  文
被告應給付原告新臺幣9,492元，及自民國111年3月2日起至清償
日止按年息百分之5計算之利息。
原告其餘之訴駁回。
訴訟費用由被告負擔新臺幣30元，餘由原告負擔。
本判決原告勝訴部分得假執行。但被告如以新臺幣9,492元為原
告供擔保，得免為假執行。
    事實及理由
壹、原告起訴主張略以：
一、原因事實及法律主張
　　原告於民國109年7月10日駕駛車號為000-0000號之普通重型
    機車（下稱系爭機車），遭被告駕駛車號000-0000號之普通
    重型機車撞及（下稱系爭車禍），致原告身體受傷、系爭機
    車受損，而被告所涉過失傷害罪部分，業經本院110年度交
    易字第84號刑事判決在案，故就本件事實、理由及證據，均
    引用基隆地方檢察署檢察官起訴書所載，爰依民法第184條
    第1項前段、第2項、第191條之2、第193條第1項、第195條
    第1項前段之規定，請求被告負損害賠償責任。
二、請求項目及金額
(一)醫療費用
    原告因系爭車禍受傷，前往基隆長庚醫院骨科及中醫、仁愛
    中醫診所、臺北長庚復健科治療，合計支出醫療費用7萬2,1
    64元。
(二)看護費用
　　原告因系爭車禍受傷，住院期間及出院後1個月內，合計35
    日需專人看護照顧，支出看護費用共計7萬0,800元。
(三)交通費用
　　原告因系爭車禍受傷，不良於行，需搭乘計程車往返中西醫
    之醫療院所就診、復健，依相關車資單據所示，車資250元
    為自住家往返仁愛中醫之車資、車資350元為自住家往返基
    隆長庚醫院之車資，而車資1,000元則因在基隆復健後病況
    並未好轉，改向臺北長庚醫院就診，為自住家往返臺北長庚
    醫院進行復健之車資，上開車資合計支出7,140元。
(四)慰撫金
　　系爭車禍後，造成原告長期無法正常入眠之痛苦與憂擾，對
    原告造成相當之精神上痛苦，故請求被告賠償慰撫金20萬元
    。
(五)系爭機車修理費用
　　原告所有之系爭機車因系爭車禍受損，共計支出修理費用1 
    萬1,300元。
(六)其他費用
　　原告因系爭車禍受傷，後續支出營養補給品9,483元、購置
    醫療輔具花費9,200元，且預估後續治療及車資尚須花費5萬
    元，亦一併請求之。
(七)小結：
　　以上請求項目共計43萬0,087元。　
三、就被告答辯之意見
(一)原告已受領強制汽車責任保險給付部分
　　承認已受領強制汽車責任保險給付6萬9,379元，而前開請求
    之醫療費用尚未扣除強制險給付之部分，同意於上開請求金
    額內扣除。
(二)交通費用
　　交通費用所載1,000元車資部分，係因在基隆復健並未好轉
    ，故前往臺北長庚醫院進行復健所支出。　
(三)系爭機車修理費用部分
　　系爭機車受損照片，係車行修復前之照片，經詢問車行老闆
    ，因系爭車輛為前頭遭撞擊，避震器屬內部受損，故無法自
    外表拍攝出受損情況，然如照片所示，前輪圈有受到撞擊而
    變形破損情形，故可推知避震器亦有受損。
四、基於上述，聲明：
(一)被告應給付原告43萬0,087元，及自刑事附帶民事準備書狀
    繕本送達翌日起至清償日止，按週年利率百分之5計算之利
    息。
(二)願供擔保請准宣告假執行。　　
貳、被告答辯略以：
一、被告確於109年7月10與原告發生系爭車禍，經行車事故鑑定
    判斷，原告為肇事主因，被告為次因，對於鑑定結果認定被
    告有過失並不爭執，然被告認為原告的過失比例為百分之80
    ，被告自身之過失比例僅有百分之20。而就原告請求項目部
    分，如有收據且合理被告均無意見，茲就原告請求項目表示
    意見如下：
(一)醫療、看護、交通費用部分
　　基隆長庚醫院即有復健科，並無必要前往臺北長庚醫院復健
    科，請求此部分醫療費用，及往返車資應無理由；對於看護
    費用被告無意見；而交通費用部分原告均使用紙本收據且無
    日期，被告認為應提出電子收據為憑。再者，原告已受領強
    制汽車責任保險給付6萬9,379元，用以賠付此等醫療、看護
    、交通費用，應自其請求金額中扣除。
(二)慰撫金部分
　　此部分原告請求20萬元金額過高不甚合理。
(三)系爭機車修理費用部分
　　依原告提出之受損照片對比照估價單，維修項目部分，被告
    除對三角台與避震器之維修必要性有爭執外，其餘部分因有
    明顯破損擦傷，故不爭執。蓋避震器與三角台有受損間隙應
    予以拍照，保險公司進行理賠時，多半亦要求此部分受損應
    予以拍照，然原告提出之照片並無此部分，故無法認為有修
    復必要。
(四)其他費用部分　　　　　　　　　　　　
　　其中醫療輔具費用部分被告不爭執；然營養補給品非必需品
    ，原告此部分之請求應無理由。
(五)綜上，被告收入有限，又因疫情影響收入不穩，原告請求賠
    償之金額甚高不甚合理，超出被告能力所及，因相關刑事案
    件已定讞，被告已受法律制裁，且原告對系爭車禍亦有過失
    ，故被告於本件主張原告與有過失。　
三、基於上述，聲明：
(一)原告之訴駁回。　
(二)如受不利益判決，願供擔保請准宣告免為假執行？　　
參、本院之判斷：
一、被告撞及系爭汽車應負侵權行為損害賠償責任
(一)按因故意或過失，不法侵害他人之權利者，負損害賠償責任
    ；汽車、機車或其他非依軌道行駛之動力車輛，在使用中加
    損害於他人者，駕駛人應賠償因此所生之損害；汽車交會時
    ，在未劃有分向標線之道路，或鐵路平交道，或不良之道路
    交會時，應減速慢行，民法第184條第1項前段、第191條之2
    前段及道路安全規則第100條第1項第1款定有明文。
(二)查原告主張被告於上揭時、地，駕駛車號000-0000號之普通
    重型機車，撞及原告駕駛之系爭機車，致原告身體受傷及所
    有系爭機車受損之事實，業據其提出診斷證明書、醫療費用
    收據、計程車車資證明、系爭機車行照、受損照片及維修估
    價收據、看護費收據、醫療輔具及耗材收據與電子發票證明
    聯等件為證，並有交通部公路總局行車事故覆議意見書在卷
    為證，認定被告行經未劃分向標線路段會車時，未減速慢行
    ，為肇事次因，堪信原告主張被告具有過失屬實，而被告就
    覆議意見書前開認定並不爭執，是原告主張被告應對原告負
    過失侵權行為之損害賠償責任，自有理由。
二、原告就本件車禍亦與有過失
(一)次按損害之發生或擴大，被害人與有過失者，法院得減輕賠
    償金額，或免除之，民法第217條第1項定有明文。是以，被
    告抗辯原告就本件車禍之發生亦與有過失，認其自身僅有百
    分之20之過失責任，原告對此雖有爭執，然按汽車除行駛於
    單行道或指定行駛於左側車道外，在未劃分向線或分向限制
    線之道路，應靠右行駛。但遇有特殊情況必須行駛左側道路
    時，除應減速慢行外，並注意前方來車及行人；汽車交會時
    ，在未劃有分向標線之道路，或鐵路平交道，或不良之道路
    交會時，應減速慢行，道路交通安全規則第95條第1項、第1
    00條第1項第1款定有明文。
(二)而系爭車禍肇責，依據原告提出道路交通事故現場圖、事故
    現場照片中顯示兩車倒地位置大致在道路中央，然兩造於警
    詢陳述發生系爭車禍前行車動態，原告陳稱「我有往右閃」
    、被告陳稱「我就往左閃」等情，堪信系爭車禍事故地點為
    未劃分向標線路段，路型稍有彎道，兩造發生系爭車禍倒地
    前原告已向右閃避，被告亦向左閃避，仍於道路中央發生撞
    擊機車倒地之事故，堪信原告駕駛系爭機車行經未劃分向標
    線路段，發生車禍前應有未靠右行駛之過失，覆議鑑定意見
    認定「林美花駕駛普通重機車，行經未劃分向標線路段，未
    靠右行駛，為肇事主因」應屬可信。是以，系爭車禍被告雖
    有行經未劃分向標線路段會車時，未減速慢行之過失，然原
    告亦有行經未劃分向標線路段，未靠右行駛之過失。是以，
    兩造前開過失之駕駛行為，均為造成原告身體受傷、系爭機
    車受損支出修復費用等損害之共同原因，原告就系爭車禍事
    故之發生，同負與有過失責任，故被告抗辯原告就本件車禍
    之發生，亦有過失，為有理由。　
三、茲就原告之請求項目審酌如下：
(一)醫療費用部分得請求7萬2,164元
    原告主張因系爭車禍事故受傷就診，支出醫療費用合計7萬2,164元，業據提出之基隆長庚醫院、仁愛中醫診所診斷證明書，上開證明書診斷欄位、病名分別載有「1.左側遠端橈骨骨折、2.左側橈骨骨折、3.左膝髕骨骨折、4.右臉部挫傷」、「左踝挫傷」，及醫療費收據為證，歷次醫療費用彙整如附件計程車搭乘與就醫時序對照表所示，合計金額確為7萬2,164元。是以，原告因系爭車禍受傷之身體部位與程度，與原告所支付之手術、看診、復健費用、看診費用互核實屬必要且相當，應予准許。
(二)看護費用部分得請求7萬0,800元
　　原告主張系爭車禍受傷後，住院期間及出院後1個月內，合
    計35日需專人看護照顧，合計支出7萬0,800元等語。是依原
    告所提出之基隆長庚醫院診斷證明書，於醫囑欄位已載住院
    期間及出院後1個月內需專人看護照顧，顯見原告有受專人
    照護之必要；而依原告提出之看護費收據，則載有「109年7
    月10日至109年7月14日共計4天，合計8,800元、109年7月15
    至8月14日計31天，6萬2,000元」，亦足徵有受看護及支出
    看護費用之事實，而推算其每日護費用為約為2023元【計算
    式：7萬0,800元35日＝2,023元（小數點後四捨五入）】，
    亦未高於一般行情所定看護費用之範圍，且被告亦表示無意
    見，故原告請求看護費用7萬0,800元，當屬必要且合理。　
    　
(三)交通費用部分得請求5,440元
　　就此部分費用，原告提出計程車收費憑證21紙，相關乘車日
    期、費用、目的，彙整如附件計程車搭乘與就醫時序對照表
    所示，然如將「原告搭乘計程車部分」與「原告就醫部分」
    互核，可見「原告搭乘計程車部分」中序號19、20部分並未
    載有乘車日期；而序號21部分，則為被告抗辯原告並無必要
    前往臺北長庚復健科之部分，原告亦未相應提出同日之就診
    收據，故尚難認原告就序號19至21部分所支出之交通費與系
    爭車禍有何關聯，故原告僅得請求其中序號01至18與「原告
    就醫部分」有所相應部分之交通費用，此部分金額合計為5,
    440元，逾此範圍，即無理由。
(四)慰撫金部分得請求10萬元
 1、按不法侵害他人之人格權，被害人受有非財產上損害，請求
    加害人賠償相當金額之慰撫金時，法院對於慰撫金之量定，
    應斟酌實際加害情形、所造成之影響、被害人所受精神上痛
    苦之程度、雙方之身分、地位、經濟狀況及其他各種情形，
    以核定相當之數額（最高法院47年台上字第1221號、51年台
    上字第223號、76年台上字第1908號判例意旨參照）。
 2、本院審酌原告所受傷害依診斷證明書所載，為骨折及挫傷，
    堪認原告確因身體權、健康權受侵害而有精神上之損害及痛
    苦，又原告自陳其目前無工作，國小畢業，平日從事家務管
    理、偶爾照顧孫子；被告則任職於運輸業，高職畢業，每月
    薪資約4萬元，家裡尚有三子須扶養，是本院考量兩造身分
    、經濟能力及社會地位暨原告精神痛苦程度等情狀，認原告
    請求精神慰撫金應以10萬元為適當，逾此數額之請求，則為
    無理由。　
(五)系爭機車修理費用部分得請求5,300元
 1、原告主張因系爭車禍事故受有車損，業據提出系爭機車行照
    、受損照片及維修估價收據，而依系爭機車估價單收據所示
    之總金額合計為1萬1,300元，至「材料（零件）折舊」雖向
    為民事實務之所採，然本院核閱上開估價單所載修繕品項，
    或屬毋庸計列折舊之「工資」，或屬「可毋庸更換直至系爭
    車輛不堪使用為止之零件或材料」，且系爭車輛更換零件之
    目的，亦係為圖回復「系爭車輛之整體效用」，而非意在回
    復其間相關零件之價值，尤以系爭機車之市場行情，既不因
    施工材料之「以新換舊」而有提昇，則原告當亦無從因施工
    材料之「以新換舊」而受利益，從而，因認本件不生「零件
    或材料應予折舊」之問題，先予敘明。
 2、按當事人主張有利於己之事實，就其事實有舉證之責任，民
    事訴訟法第277條前段定有明文；且如係由原告主張權利者
    ，應先由原告負舉證之責，若原告先不能舉證，以證實自己
    主張之事實為真實，則被告就其抗辯事實即令不能舉證，或
    其所舉證據尚有疵累，亦應駁回原告之請求（最高法院17年
    上字第917號判例意旨參照）。
 3、而被告就原告主張之各項維修項目，除就三角台與避震器之
    維修必要性有爭執，其餘項目均不予爭執，而原告雖提出之
    受損照片，輔以其標記說明，然機車三角台如因車禍撞及而
    受損，自車身正面觀察，多有車身把手呈現高低不一、龍頭
    與輪胎中央無法對齊、輪軸芯至前叉兩側不等寬之現象，原
    告提出之照片並無此等現象；而避震器係用以緩衝、吸收輪
    胎與路面接觸路面所引起的震動，其使用壽命與耗損用車環
    境、使用時間有關，而原告提出之照片無法顯示避震器有受
    損之情形，自不得僅自輪圈有變形破損之情況，遽為推論避
    震器亦有受損且與系爭車禍有關。從而，系爭機車三角台與
    避震器部分，原告不能證明亦係因被告不法之侵害行為所致
    ，則就此部分自無侵權行為損害賠償請求權之可言，故原告
    僅得請求扣除系爭機車三角台與避震器以外之維修費用，即
    5,300元【計算式：1萬1,300元（維修總金額）－2,200元（
    三角台維修費用）－3,800元（避震器維修費用）＝5,300元】
    ，逾此數額之請求，則為無理由。
(六)其他費用部分得請求9,200元
 1、此部分原告請求項目有三，分別為營養補給品9,483元、醫
    療輔具費用9,200元、預估後續治療及車資費用5萬元，其中
    醫療輔具費用業已提出醫療輔具及耗材收據與電子發票證明
    聯等件為證，且依長庚醫院之診斷證明書之醫囑欄位所載「
    左膝髕骨骨折需使用膝支架保護患部、左側遠端橈骨骨折需
    使用腕帶保護患部」，且被告對此亦不爭執，此部分金額，
    核屬原告於系爭車禍後所生之必要醫療輔具費用，應予准許
    。
 2、至營養補給品費用部分，並未見相關醫囑，應僅為個人需求
    所購置，難認有其必要性；而預估後續治療及車資費用部分
    ，僅係原告就未來費用之評估，亦未見其詳加說明及提出計
    算方式，且顯非已實現之損害，亦難認有其必要性，是原告
    此二部分請求自難認有據，不應准許。
(七)綜上，原告不得請求營養補給品費用、預估後續治療及車資
    費用，惟就醫療費用得請求7萬2,164元、看護費用得請求7
    萬0,800元、交通費用得請求5,440元、慰撫金得請求10萬元
    、系爭機車修理費用得請求5,300元、醫療輔具費用得請求9
    ,200元，是原告所得請求之金額共計26萬2,904元【計算式
    ：7萬2,164元＋7萬0,800元＋5,440元＋10萬元＋5,300元＋9,200
    元＝26萬2,904元】。然原告就本件車禍與有過失已如前述，
    本院審酌原告之過失乃為肇事主因其過失比例應為百分之70
    ，依法減輕被告賠償百分之70，故被告應負擔百分之30，故
    原告得請求之損害賠償金額應減為7萬7,871元【計算式：26
    萬2,904元0.3＝7萬7,871元（小數點以下四捨五入）】。又
    本件原告自陳其已受領保險給付共計6萬9,379元，並同意扣
    除，有111年8月2日言詞辯論筆錄在卷可稽，是原告所受領
    之該保險給付，應自其得請求被告給付之損害賠償額扣除，
    原告尚得向被告請求9,492元【計算式：7萬7,871元－6萬9,3
    79元＝9,492元】，上開部分應予准許，逾上開金額部分，則
    無理由，應予駁回。
(八)末按給付有確定期限者，債務人自期限屆滿時起，負遲延責
    任；給付無確定期限者，債務人於債權人得請求給付時，經
    其催告而未為給付，自受催告時起，負遲延責任。其經債權
    人起訴而送達訴狀，或依督促程序送達支付命令，或為其他
    相類之行為者，與催告有同一之效力，民法第229條第1項、
    第2項分別定有明文。又遲延之債務，以支付金錢為標的者
    ，債權人得請求依法定利率計算之遲延利息。但約定利率較
    高者，仍從其約定利率；應付利息之債務，其利率未經約定
    ，亦無法律可據者，週年利率為5%，民法第233條第1項、第
    203條亦有明文。本件原告請求被告給付損害賠償額之債權
    ，並無確定期限，應自被告受催告時起，始負遲延責任。從
    而，原告依侵權行為之法律關係，請求被告給付9,492元，
    及自準備書狀繕本送達被告之翌日即111年3月2日起至清償
    日止，按年息5%計算之利息，為有理由，應予准許；其逾此
    範圍之請求，為無理由，應予駁回。
四、本件事證已臻明確，兩造其餘攻擊防禦方法及本院未經援用
    之證據資料，經審酌後，認與本件判決之結果不生影響，爰
    不予以一一論列。
五、本件係刑事附帶民事訴訟，由本院刑事庭移送前來，依刑事
    訴訟法第504條第2項之規定，原免納裁判費，然嗣後原告擴
    張聲明因此補繳裁判費1,220元，爰依據兩造勝敗比例諭知
    被告應負擔30元，餘由原告負擔。
六、本件原告勝訴部分係民事訴訟法第427條第1項所定之標的金
    額50萬元以下之財產權訴訟，就被告敗訴部分，應依職權宣
    告假執行。又被告陳明願供擔保，聲請宣告免為假執行，經
    核尚無不合，爰酌定相當之擔保金額准許之。因本件為職權
    應宣告假執行案件，原告假執行之聲請應視為促動本院職權
    諭知，因此不另為駁回。　　
七、據上論結，本件原告之訴為一部有理由，一部無理由，依民
    事訴訟法第436條第2項、第87條第1項、第79條、第389條第
    1項第3款、第392條第2項，判決如主文。
　　　　　
中　　華　　民　　國　　111 　年　　8 　　月　　24　　日
                  基隆簡易庭法  官  王翠芬
以上正本係照原本作成。
對於本件判決如有不服，應於收受送達後20日內向本院提出上訴
書狀，上訴於本院合議庭，並按他造當事人之人數附具繕本。如
委任律師提起上訴者，應一併繳納上訴審裁判費。
中　　華　　民　　國　　111 　年　　8 　　月　　24　　日
                           書記官  陳怡君
附件：